臺灣高雄地方法院刑事判決　　　　　　110年度金簡上字第2號
上　訴　人
即　被　告　黃注娠



選任辯護人　田雅文律師（法扶律師）
上列上訴人即被告因洗錢防制法等案件，不服本院高雄簡易庭民
國110 年2 月19日110 年度金簡字第3 號第一審簡易判決（聲請
簡易判決處刑案號：109 年度偵字第16136 號），提起上訴，本
院管轄之第二審合議庭判決如下：
    主  文
原判決撤銷。
黃注娠幫助犯洗錢防制法第十四條第一項之一般洗錢罪，處有期
徒刑貳月，併科罰金新臺幣玖仟元，罰金如易服勞役，以新臺幣
壹仟元折算壹日。
    事  實
一、黃注娠雖預見金融機構帳戶係個人理財之重要工具，具有高
    度屬人性，如交予他人使用，有供作財產犯罪用途之可能，
    而犯罪者取得他人提款卡及密碼之目的在於取得贓款及掩飾
    犯行不易遭人追查，仍基於縱若前開取得帳戶之人利用其帳
    戶持以詐欺取財，或掩飾、隱匿特定犯罪所得而洗錢，亦不
    違背其本意之幫助詐欺取財、洗錢之不確定故意，於民國10
    9 年4 月13日前某日，在不詳地點，將其所申設台新商業銀
    行帳號000-00000000000000號帳戶（下稱本案帳戶）之提款
    卡及密碼，提供予真實姓名年籍不詳之詐欺集團成員使用。
    嗣該詐欺集團成員取得本案帳戶之提款卡及密碼後，即與其
    他詐欺成員共同意圖為自己不法之所有，基於詐欺及洗錢之
    犯意聯絡，以陳曉君（經臺灣新竹地方檢察署檢察官為不起
    訴處分確定）申辦之門號0000000000號行動電話撥打電話向
    陳魁能佯稱：係其表哥，需錢孔急云云，致陳魁能陷於錯誤
    ，而於109年4月13日12時27分先匯款新臺幣（下同）100,00
    0元至黃俊高（所涉幫助洗錢部分業已判決確定）申設之中
    國信託商業銀行帳號000-000000000000號帳戶（下稱中信帳
    戶）後，旋由某不詳詐欺集團成員再自黃俊高上開中信帳戶
    匯出50,000元、49,990元至黃注娠之本案帳戶，並隨即遭提
    領一空，因而成功掩飾、隱匿詐欺不法所得之去向及所在。
    嗣經陳魁能驚覺有異，報警處理，始循線查獲上情。
二、案經陳魁能訴由高雄市政府警察局鼓山分局報告臺灣高雄地
    方檢察署檢察官偵查後聲請簡易判決處刑。
    理  由
一、證據能力部分
    被告以外之人於審判外之陳述，雖不符刑事訴訟法第159 條
    之1 至之4 等4 條之規定，而經當事人於審判程序同意作為
    證據，法院審酌該言詞陳述或書面陳述作成時之情況，認為
    適當者，亦得為證據；當事人、代理人或辯護人於法院調查
    證據時，知有刑事訴訟法第159 條第1 項不得為證據之情形
    ，而未於言詞辯論終結前聲明異議者，視為有前項之同意，
    同法第159 條之5 定有明文。立法意旨在於傳聞證據未經當
    事人之反對詰問予以核實，原則上先予排除；惟若當事人已
    放棄反對詰問權，於審判程序中表明同意該等傳聞證據可作
    為證據；或於言詞辯論終結前未聲明異議，基於尊重當事人
    對傳聞證據之處分權，及證據資料愈豐富，愈有助於真實發
    見之理念，且強化言詞辯論主義，使訴訟程序得以順暢進行
    ，上開傳聞證據亦均具有證據能力。查本案判決所引用具傳
    聞性質之各項證據資料，因檢察官、被告黃注娠及辯護人均
    同意有證據能力（本院簡上卷第59、97頁），本院審酌該等
    證據取得過程並無瑕疵，與本案待證事實復具相當關聯性，
    以之為本案證據尚無不當，認得為本案證據，依刑事訴訟法
    第159 條之5 規定，均有證據能力。至其他非供述證據，本
    院於審判期日，依各該證據不同之性質，以提示或告以要旨
    等法定調查方法逐一調查，並使當事人表示意見，本院亦查
    無法定證據取得禁止或證據使用禁止之情形，故認所引用各
    項證據資料，均具證據之適格。
二、認定事實所憑之證據及理由
    上開事實，業經被告於本院審理中坦認在卷（本院簡上卷第
    59、97、102 頁），核與告訴人陳魁能於警詢中所指述之情
    節相符（偵卷第10-11 頁），及經同案被告黃俊高於警詢及
    偵查中供述明確（偵卷第11-14 、159-160 頁），復有告訴
    人提供之網銀匯款明細表截圖（偵卷第115 頁）、同案被告
    黃俊高上開中國信託銀行存款交易明細（偵卷第37至100 頁
    ）、被告本案帳戶之台幣存款歷史交易明細查詢（偵卷第10
    1 -102頁）、本案詐騙電話門號「0000000000」通聯調閱查
    詢單（偵卷第103 頁）、台新國際商業銀行110 年6 月8 日
    台新作文字第11013972號函檢附申請書各2 份及掛失音檔光
    碟1 片（本院簡上卷第39頁）等件在卷可佐，足認被告自白
    與事實相符，可資憑採。從而，本案事證明確，被告犯行堪
    以認定，應依法論科。
三、論罪
（一）按洗錢防制法所稱之「洗錢」行為，依第2 條之規定，係
      指：一、意圖掩飾或隱匿特定犯罪所得來源，或使他人逃
      避刑事追訴，而移轉或變更特定犯罪所得；二、掩飾或隱
      匿特定犯罪所得之本質、來源、去向、所在、所有權、處
      分權或其他權益者；三、收受、持有或使用他人之特定犯
      罪所得。並於第14條、第15條規定其罰則，俾防範犯罪行
      為人藉製造資金流動軌跡斷點之手段，去化不法利得與犯
      罪間之聯結。申言之，洗錢防制法之立法目的，在於防範
      及制止因犯第3 條所列之特定犯罪而取得或變得之財物或
      財產上利益及其之孳息，藉由包含處置（即將特定犯罪所
      得直接予以移轉或變更）、分層化（即以迂迴層轉、化整
      為零之多層化包裝方式，掩飾或隱匿特定犯罪所得）及整
      合（即收受、持有或使用他人之特定犯罪所得，使之回流
      至正常金融體系，而得以合法利用享受）等各階段之洗錢
      行為，使其形式上轉換成為合法來源，以掩飾或切斷特定
      犯罪所得與犯罪之關聯性，而藉以逃避追訴、處罰。刑法
      第30條之幫助犯，係以幫助意思，對於正犯資以助力，但
      未參與實行犯罪之行為者而言。金融帳戶乃個人理財工具
      ，依我國現狀，申設金融帳戶並無任何特殊限制，且可於
      不同之金融機構申請多數帳戶使用，是依一般人之社會通
      念，若見他人不以自己名義申請帳戶，反而收購或借用別
      人之金融帳戶以供使用，並要求提供提款卡及告知密碼，
      則提供金融帳戶者主觀上如認識該帳戶可能作為對方收受
      、提領特定犯罪所得使用，對方提領後會產生遮斷金流以
      逃避國家追訴、處罰之效果，仍基於幫助之犯意，而提供
      該帳戶之提款卡及密碼，以利洗錢實行，仍可成立一般洗
      錢罪之幫助犯（最高法院108 年度台上大字第3101號裁定
      意旨參照）。
（二）查本案被告係基於幫助之不確定故意，將其本案帳戶之提
      款卡及密碼提供予本案詐欺集團成員用以實施財產犯罪，
      係對他人遂行詐欺、洗錢犯行施以助力，嗣後本案帳戶亦
      確遭詐欺集團成員用以詐騙告訴人匯入款項，再由該集團
      成員提領，因而製造金流斷點，掩飾犯罪所得之去向及所
      在，妨礙詐欺犯罪之偵查；惟依卷內事證，尚無證據證明
      被告與該詐欺集團成員間有犯意聯絡，而有參與本案犯罪
      集團成員所為詐欺取財、洗錢犯行之構成要件行為，是核
      被告所為，係犯刑法第30條第1 項前段、第339 條第1 項
      之幫助詐欺取財，及刑法第30條第1 項前段、洗錢防制法
      第14條第1 項之幫助一般洗錢罪。被告以一行為犯上開2
      罪，為想像競合犯，應依刑法第55條規定從一重以幫助洗
      錢罪處斷。又被告未實際參與詐欺取財、洗錢犯行，所犯
      情節較正犯輕微，爰依刑法第30條第2 項規定，按正犯之
      刑減輕之；另被告於本院審理中已自白洗錢犯行，應依洗
      錢防制法第16條第2 項規定（犯前2 條之罪，在偵查或審
      判中自白者）減輕其刑，並與前開減輕事由，依法遞減之
      。
四、撤銷改判之理由及科刑
（一）原審認被告犯幫助詐欺取財罪及幫助一般洗錢罪之事證明
      確，予以論罪科刑，固非無見。然被告上訴後，於本院審
      理中已自白犯罪，合於洗錢防制法第16條第2 項之減刑規
      定，應減輕其刑，此為原審所未及審酌而予以減刑，尚有
      未恰。被告上訴執此指摘原判決此部分不當，為有理由，
      惟本院考量被告於警詢、偵查及原審均否認犯罪，遲至上
      訴後始自白犯行，其所為對於訴訟經濟、節約司法資源之
      助益有限，是其自白之舉雖應依洗錢防制法第16條第2 項
      之規定予以減刑，但不宜減刑過多，然原判決既有前揭可
      議，自應由本院依法予以撤銷改判。
（二）爰以行為人之責任為基礎，審酌被告明知自己金融帳戶之
      提款卡及密碼可能遭他人用以作為犯罪之工具，仍甘冒風
      險，將本案帳戶資料交付他人，幫助詐欺正犯得隱匿身分
      ，詐騙無辜民眾之財物，復幫助詐欺集團得以掩飾、隱匿
      犯罪所得之所在及真正去向，而保有犯罪所得，妨礙檢警
      追緝犯罪行為人，助長犯罪風氣，亦使告訴人難於求償，
      對社會治安造成之危害實非輕微；惟念被告犯後終能坦承
      犯行，暨考量其犯罪動機、目的及告訴人遭詐欺匯款之金
      額高低，及被告迄今未與告訴人達成和解以實際彌補損害
      ，容有可議之處；兼衡被告於審理中所述之智識程度及家
      庭經濟狀況（因涉及隱私部分，不予揭露，見本院簡上卷
      第103 頁）、有如臺灣高等法院被告前案紀錄表所示之前
      科素行（參見臺灣高等法院被告前案紀錄表）、坦承犯行
      之時間對訴訟經濟、司法資源節約之效益高低等一切情狀
      ，量處如主文所示之刑，並諭知罰金易服勞役之折算標準
      。又依刑法第41條第1 項規定得易科罰金之罪以所犯最重
      本刑為「5 年以下有期徒刑以下之刑之罪」者為限，被告
      所犯幫助洗錢罪，其法定刑為「7 年以下有期徒刑」，不
      合於刑法第41條第1 項得易科罰金之要件，依法自不得諭
      知易科罰金之折算標準。另考量被告至今尚未與告訴人達
      成和解以適度賠償損害，且前案紀錄不符合緩刑要件，是
      無從宣告緩刑，均併予敘明。
五、沒收與否之認定：
    查卷內並無證據證明被告有因本案行為而獲得何種不法利益
    ，尚無就其犯罪所得予以宣告沒收或追徵之問題；而本案帳
    戶之提款卡，雖係供犯罪所用之物，惟該等帳戶業經列為警
    示帳戶，已無法再提供為犯罪使用，顯無再予沒收之實益，
    爰均不予諭知沒收；再洗錢防制法第18條第1 項固規定「犯
    第14條之罪，其所移轉、變更、掩飾、隱匿、收受、取得、
    持有、使用之財物或財產上利益，沒收之；犯第15條之罪，
    其所收受、持有、使用之財物或財產上利益，亦同。」惟被
    告非實際上提款之人，無掩飾隱匿詐欺贓款之犯行，非洗錢
    防制法第14條第1 項之正犯，自無上開條文適用，均附此敘
    明。
據上論斷，應依刑事訴訟法第455 條之1 第1 項、第3 項、第36
9 條第1 項前段、第364 條、第299 條第1 項前段，洗錢防制法
第14條第1 項、第16條第2 項，刑法第11條、第30條第1 項前段
、第2 項、第339 條第1 項、第55條、第42條第3 項前段，刑法
施行法第1 條之1 第1 項，判決如主文。
本案經檢察官李侑姿聲請簡易判決處刑、檢察官姚崇略及陳宗吟
到庭執行職務。
中    華    民    國   110    年    10    月     7    日
                  刑事第七庭  審判長法  官  林柏壽
                                    法  官  陳力揚
                                    法  官  洪韻筑
以上正本證明與原本無異。
本件不得上訴。
中    華    民    國   110    年    10    月     7    日
                                    書記官  蔡嘉晏
附錄本案論罪科刑法條：
《刑法第30條》
幫助他人實行犯罪行為者，為幫助犯。雖他人不知幫助之情者，
亦同。
幫助犯之處罰，得按正犯之刑減輕之。
《刑法第339 條第1 項》
意圖為自己或第三人不法之所有，以詐術使人將本人或第三人之
物交付者，處5年以下有期徒刑、拘役或科或併科50萬元以下罰
金。
《洗錢防制法第2條第2款》
本法所稱洗錢，指下列行為：
二、掩飾或隱匿特定犯罪所得之本質、來源、去向、所在、所有
    權、處分權或其他權益者。
《洗錢防制法第14條第1項》
有第2條各款所列洗錢行為者，處7年以下有期徒刑，併科新臺幣
5百萬元以下罰金。